【裁判字號】    95,易,1275
【裁判日期】    950818
【裁判案由】    侵占
【裁判全文】
臺灣板橋地方法院刑事判決              95年度易字第1275號
公  訴  人  臺灣板橋地方法院檢察署檢察官
被      告  乙○○
選任辯護人  蔡柱律師
上列被告因侵占案件，經檢察官提起公訴（九十五年度偵字第
一四四九八號），被告於準備程序進行中就被訴事實為有罪之陳
述，經告知簡式審判程序之旨，並聽取當事人之意見後，本院裁
定由受命法官獨任進行簡式審判程序，並判決如下：
    主  文
乙○○連續意圖為自己不法之所有，而侵占對於業務上所持有之
物，處有期徒刑壹年陸月。
    事  實
一、乙○○係貿緯商事有限公司（下稱貿緯公司）之會計，掌理
    公司會計、財務之處理，為從事業務之人，因貿緯公司代表
    人甲○○自民國八十九年起，即長年在大陸經商，一年僅回
    國一次，公司代表人甲○○遂將貿緯公司之財務交由乙○○
    處理，詎乙○○竟基於意圖為自己不法所有之概括犯意，自
    九十年一月間某日起，至九十四年一月二十七日止，利用保
    管公司小章及填寫支出明細之機會，連續以虛報支出之方式
    ，取得公司票據，並於給付實際應繳納之費用後，即將虛報
    無須支出之款項，連續在臺北市○○路○段一九三號五樓之
    一將之侵占入己，總計侵占數額達新台幣（下同）二千一百
    六十六萬五千三百五十三元，侵占之款項均花用殆盡。嗣因
    公司代表人甲○○之配偶高麗玲返國，發現公司財務嚴重異
    常，始查悉上情。
二、案經貿緯公司告訴後由臺灣板橋地方法院檢察署檢察官偵查
    起訴。
    理  由
一、訊之被告乙○○對上揭事實坦承不諱，核與告訴人公司代理
    人丙○○於本院審理指訴情節大致相符，復有對帳表、對帳
    明細、天下專利商標事務所函、郵政劃撥儲金存款收據、公
    司應付票據明細及票據影本在卷可參，是被告之自白顯與事
    實相符，依刑事訴訟法第一百五十六第一項，得為證據，本
    件事證已臻明確，被告犯行洵堪認定。
二、被告為公司之助理會計，負責保管公司小章及填寫支出明細
    等之業務，為從事業務之人，竟虛報支出款項並挪用之，核
    其所為係犯刑法第三百三十六條第二項之業務侵占罪。又查
    被告犯罪後，刑法部分條文於九十四年一月七日修正公布，
    同年二月二日總統令公告，並九十五年七月一日施行，刑法
    施行法復於九十五年六月十四日修正，增訂第一條之一，明
    訂中華民國九十四年一月七日刑法修正施行後，刑法分則編
    所定罰金之貨幣單位為新台幣。九十四年一月七日刑法修正
    時，刑法分則編未修正之條文定有罰金者，自九十四年一月
    七日刑法修正施行後，就其所定數額提高為三十倍，但七十
    二年六月二十六日至九十四年一月七日新增或修正之條文，
    就其所定數額提高為三倍。按犯罪後刑罰法律修正新舊法比
    較適用，實務上計建有下列原則： (一)、 比較新舊法，應
    就罪刑有關法定加減原因等一切情形，綜合其全部之結果而
    為比較, 再適用有利於行為人之法律處斷（八十八年台上字
    第五八四０號）。 (二)、 須行為時法與裁判時法均有處罰
    ，始有刑法第二條第一項之比較適用新、舊法（八十八年台
    上字第七０一三號）。 (三)、 倘新、舊法均有處罰，而新
    法之適用範圍較諸舊法有所限制時，必其行為同時符合修正
    後之法律所規定之犯罪構成要件，始有刑法第二條第一項但
    書之適用（九十二年台上字第四二三八號）。 (四)、 再者
    比較新舊法之結果，應全部適用舊法或新法，不得割裂適用
    （八十七年台非字第四００號）。故此經比較適用結果，應
    全部適用舊法，或全部適用新法。經綜合比較本件被告所犯
    前開刑法第三百三十六條第二項之業務侵占罪，依修正前及
    修正後之刑法條文論處之結果，因修正後之刑法刪除刑法第
    五十六條連續犯之規定，因而倘依修正後之刑法論處，所犯
    多次業務侵占罪應合併處罰，因而被告最高可量處之刑度恐
    達三十年（依修正後之刑法第五十一條第五款之規定，合併
    執行所定之執行刑不得超過三十年，由二十年修正為三十年
    ），因而被告最高可量處有期徒刑三十年。較諸適用修正前
    之刑法，適用連續犯之規定，連續業務侵占罪，最高僅得量
    處有期徒刑七年六月（有期徒刑五年加重二分之一為七月六
    月）。又查刑法施行法增訂第一條之一，將罰金單位改變為
    新台幣，並將刑法分則未經修正而條文定有罰金者，其罰金
    數額提高為三十倍，惟因原本刑法條文罰金之單位為銀元，
    與新台幣之折算比例為三比一，復因罰金罰鍰提高標準條例
    第一條之適用，罰金數額業已提高十倍，因而實際上所得科
    處罰金之總數，固未提高，惟刑法第三十三條第五款並經修
    正，罰金最低額由銀元一元以上，修正為新台幣一千元以上
    ，以百元計算之。因之刑法分則條文中有罰金刑者，其罰金
    之最低額業經修正為新台幣一千元以上，以修正前之規定有
    利被告，本件被告所犯之業務侵占罪法定刑中均有罰金刑，
    因而綜合比較之結果，本件以適用修正前之刑法為有利於被
    告，並應整體適用修正前之刑法及罰金罰鍰提高標準條例第
    一條前段，論處被告犯行如前所述。又被告所為數業務侵占
    行為，時間緊接，所犯罪名相同，顯係出於概括之犯意為之
    ，為連續犯，爰依修正前刑法第五十六條之規定以一罪論，
    並加重其刑。爰審酌被告素行尚稱良好、犯罪之動機、目的
    、手段、對告訴人造成之損害重大及犯後未與告訴人達成和
    解等一切情狀，量處如主文所示之刑，以資懲儆。
據上論斷，依刑事訴訟法第二百七十三條之一第一項、第二百九
十九條第一項前段，刑法第二條第一項前段、第三百三十六條第
二項、修正前第五十六條，罰金罰鍰提高標準條例第一條前段，
判決如主文。
本案經檢察官葉志飛到庭執行職務。
中    華    民    國    95    年    8     月    18    日
                刑事第二庭  法  官  徐 子 涵
上列正本證明與原本無異。
如不服本判決應於送達後10日內向本院提出上訴狀。
                            書記官  彭 麗 紅
中    華    民    國    95    年    8     月    21    日
附錄本案論罪科刑法條全文：
刑法第 336條第2項：
對於業務上所持有之物，犯前條第1項之罪者，處 6月以上、
5年以下有期徒刑，得併科三千元以下罰金。


司法院資訊處製作；財團法人民間司法改革基金會備份。
